【裁判字號】    92,訴,68
【裁判日期】    920430
【裁判案由】    偽造文書等
【裁判全文】
台灣台中地方法院刑事判決                            九十二年度訴字第六八號
    公  訴  人  台灣台中地方法院檢察署檢察官
    被      告  甲○○
右列被告因偽造文書等案件，經檢察官提起公訴（九十一年度偵字第二０八四五號）
，本院判決如左：
    主  文
甲○○連續行使偽造私文書，足以生損害於他人，處有期徒刑陸月，如易科罰金，以
參佰元折算壹日，緩刑參年。
財團法人聯合信用卡處理中心肆份簽帳單客戶存根聯肆張，均沒收，商店存根聯肆張
，其上偽造之「林國華」署押共肆枚，均沒收。
    事  實
一、甲○○係統一超商之員工，負責盤點連鎖商店內存貨業務，民國九十一年十月四
    日上午七時十五分許，甲○○到臺中縣大肚鄉○○路○段四二六之七號林靜宜所
    經營之統一超商盤點存貨時，意圖為自己不法之所有，趁機竊取林靜宜所有之玉
    山銀行卡號0000000000000000號信用卡一張，得手後隨即基於
    行使偽造私文書及詐欺取財之概括犯意，自同日十二時五十四分起至同日十五時
    二十六分止，持上開信用卡前往台中縣沙鹿鎮○○路二一九號「松寶體育用品社
    」等如附表所列特約商店，連續消費如附表所示之物品及金額，共計新臺幣（下
    同）一萬九千六百三十三元，因林靜宜所有上開信用卡背面之署押已模糊不清，
    甚難辨識，甲○○乃在信用卡簽帳單（電子式刷卡，一式二聯）上偽造與信用卡
    背面「林靜宜」署押相似之「林國華」署押，而偽造用以表示係「林國華」刷卡
    消費之簽帳單私文書，並將商店存根聯交還該特約商店店員保管而行使之，甲○
    ○則留存顧客存根聯，使該特約商店誤以為係「林國華」持卡消費而允其消費，
    並交付其所購買之物品，因而詐得附表所列之物品，足以生損害於林靜宜、「林
    國華」及各特約商店與玉山銀行。嗣因林靜宜發覺信用卡遺失後，向玉山銀行止
    付該卡時，經玉山銀行察覺該信用已遭盜刷，嗣經調閱新天地批發倉庫沙鹿店之
    消費錄影帶後，始循線查悉上情。
二、案經台中縣警察局烏日分局報請臺灣臺中地方法院檢察署檢察官查起訴。
    理  由
一、被告甲○○坦承上開犯罪事實不諱，核與被害人林靜宜所述之情節相符，並有照
    片、玉山銀行信用卡部費明細表、新天地批發倉庫沙鹿店銷售明細單及各該商店
    存根簽帳單附卷可稽，足見被告自白與事實相符。被告竊盜、詐欺取財及偽造文
    書犯行堪以認定。
二、按以信用卡刷卡消費後，商家所製作之簽帳單內載有卡號、交易別、有效期、批
    次號碼、授權碼、交易日期、時間、金額、交易事項，於簽帳單上簽署姓名，除
    表示已收受特約商店所交付之交易標的物或消費標的，並為確認該筆消費之憑證
    ，具有表示法律上權利義務之證明，是簽帳單性質上除具有與收據相同之作用外
    ，且係信用卡發卡銀行據以向持卡人收款之憑證，屬私文書，被告於簽帳單上偽
    簽「林國華」署名，表示係「林國華」消費之意，並將商店存根聯交付店員以為
    行使，自足以生損害於林靜宜、「林國華」、玉山銀行及各特約商店，核其此部
    份所為，係犯刑法第二百十六條、第二百十條之行使偽造私文書罪；另按刑法第
    三百三十九條第一項之詐欺取財罪，以使用詐術使人交付財物為構成要件，被害
    人若因受行為人使用詐術之結果，而交付財物，其由於此一交付行為即喪失對於
    個別財物之佔有、使用、收益、處分等權益，而造成財產之損害，縱使行為人有
    給予相當之代價，或被害人可自其他途徑獲得補償，亦復如此，尚無礙於詐欺取
    財罪之成立，被告甲○○明知其並無付款之真意，向各特約商店之店員佯以信用
    卡刷卡消費之方式購物，已經有施行詐術之行為，且因此而致各特約商店之店員
    陷於錯誤而同意其消費並交付財物，核其此部份所為，係犯刑法第三百三十九條
    第一項之詐欺取財罪。又被告竊取被害人林靜宜所有之信用卡部分，係犯刑法第
    三百二十條第一項之竊盜罪。被告偽造「林國華」簽名之行為，為其偽造私文書
    之階段行為；其偽造私文書後，復持以行使，其偽造之低度行為，為其行使之高
    度行為所吸收，均不另論罪，只論以行使偽造私文書罪名。其先後四次行使偽造
    私文書及詐欺取財行為，均時間緊接，觸犯相同之罪名，係基於概括之犯意連續
    所為，皆為連續犯，均以一罪論。被告所犯前開三罪間，有方法、結果之牽連犯
    關係，依刑法第五十五條之規定，從一重論以行使偽造私文書罪。爰審酌被告犯
    罪之動機、目的、手段、所生之危害及其品行、智識程度與犯後之態度等一切情
    狀，量處如主文所示之刑，並諭知易科罰金之折算標準。又被告未曾受有期徒刑
    以上刑之宣告，此有臺灣高等法院被告全國前案紀錄表在卷可按，經此次起訴審
    判後，當能知所警惕而無再犯之虞，本院認所宣告之刑以暫不執行為適當，併諭
    知緩刑三年，以啟自新。
三、被告於四份簽帳單上偽造「林國華」之署押，客戶存根聯係於消費後交被告持有
    ，而為被告所有，並供犯罪所用之物，依刑法第三十八條第一項第二款規定，宣
    告沒收，而其上偽造之「林國華」署押各一枚，因已附屬於該聯簽帳單無從分割
    ，不另為沒收之諭知。而上開簽帳單之商店存根聯，已經交付特約商店、財團法
    人聯合信用卡處理中心保管存查，因均非被告所有，無從宣告沒收，惟上開簽帳
    單商店存根聯上偽造之「林國華」署名共四枚，依刑法第二百十九條之規定，不
    問屬於犯人與否，應宣告沒收。
據上論斷，應依刑事訴訟法第二百九十九條第一項前段，刑法第五十六條、第二百十
六條、第二百十條、第三百二十條第一項、第三百三十九條第一項、第五十五條、第
四十一條第一項前段、第七十四條第一款、第三十八條第一項第二款、第二百十九條
，罰金罰鍰提高標準條例第一條前段、第二條，判決如主文。
中     華     民     國     九十二     年       四       月     三十    日
                                      法  官
右正本證明與原本無異。
如不服本判決，應於送達後十日內向本院提出上訴狀（須附繕本），上訴於臺灣高等
法院臺中分院。
附錄本案論罪科刑法條全文
刑法第二百十條：
偽造、變造私文書，足以生損害於公眾或他人者，處五年以下有期徒刑。
刑法第二百十六條：
行使第二百十條至第二百十五條之文書者，依偽造、變造文書或登載不實事項或使登
載不實事項之規定處斷。
刑法第三百三十九條：
意圖為自己或第三人不法之所有，以詐術使人將本人或第三人之物交付者，處五年以
下有期徒刑、拘役或科或併科一千元以下罰金。
以前項方法得財產上不法之利益或使第三人得之者，亦同。
前二項之未遂犯罰之。
附表
┌──┬───────────┬────────────┬────────
│編號│ 特約商店             │消費細目                │ 消費金額（元）
├──┼───────────┼────────────┼────────
│一  │ 松寶體育用品社       │ＰＯＬＯＫＩＮＧ球鞋一雙│ 三六○○
├──┼───────────┼────────────┼────────
│二  │ 新天地批發倉庫沙鹿店 │ＣＤ音響一組            │
│    │                      │熱水器一台              │ 四六七九
├──┼───────────┼────────────┼────────
│三  │ 遠百企業臺中復興店   │電腦印表機一台          │
│    │                      │食品                    │ 六六七四
├──┼───────────┼────────────┼────────
│四  │ 特力翠豐臺中店       │保險絲延長線            │
│    │                      │防盜器                  │
│    │                      │呼叫器                  │
│    │                      │地板臘                  │ 四六八○
├──┴───────────┴────────────┼────────
│                                                      │ 共計一九六三三
├───────────────────────────┴────────
│附註：松寶體育用品社，址設臺中縣沙鹿鎮○○路二一九號
│      新天地批發倉庫沙鹿店，址設臺中縣沙鹿鎮○○路三三六號
│      遠百企業臺中復興店，址設臺中市○○路○段三六九號
│      特力翠豐臺中店，址設臺中市○○路○段三五九號
└────────────────────────────────────


司法院資訊處製作；財團法人民間司法改革基金會備份。
